臺灣高雄地方法院刑事判決
111年度審訴字第555號
公  訴  人  臺灣高雄地方檢察署檢察官
被      告  王瓏縈


                    (另案於法務部○○○○○○○○○○○執行中)
上列被告因詐欺等案件，經檢察官提起公訴（111年度偵字第134
17號），被告於準備程序中對被訴事實為有罪之陳述，經本院合
議庭裁定由受命法官獨任進行簡式審判程序，判決如下：
    主  文
王瓏縈犯冒用政府機關及公務員名義詐欺取財罪，累犯，處有期
徒刑壹年捌月。
扣案之IPHONE手機壹支（含門號0000000000號SIM卡壹張）、偽
造之「臺灣臺北地方法院檢察署印」公印文壹枚，沒收。未扣案
之犯罪所得新臺幣柒拾叁萬元沒收，於全部或一部不能沒收或不
宜執行沒收時，追徵其價額。
    事  實
一、王瓏縈意圖為自己不法之所有，基於冒用政府機關及公務員
    名義詐欺取財及行使偽造公文書之犯意，於民國111年3月29
    日8時許前某時，以不詳電腦軟體編輯後列印之偽造「臺灣
    臺北地方法院檢察署分案調查證物清單」之公文書（蓋有偽
    造之「臺灣臺北地方法院檢察署印」公印文），嗣王瓏縈於
    111年3月29日8時許，持其所有之IPHONE手機撥打電話給李
    素華，先佯裝為健保局人員，謊稱李素華到台北某醫院就醫
    ，花費大筆金額云云，隨即假裝是165詐騙專線的警官，謊
    稱要李素華查詢名下帳戶有無遭盜用，需要監管李素華帳戶
    內的錢，並要李素華至銀行提領現金，以測試銀行人員之敏
    感度云云，李素華因而陷於錯誤，於同日至臺灣銀行五福分
    行提領現金新臺幣（下同）74萬元。王瓏縈又撥打電話給李
    素華謊稱要代管銀行存摺及提款卡，以利後續案件偵辦云云
    ，李素華不疑有他，與王瓏縈相約於111年3月29日14時許，
    在高雄市○○區○○○路00號自來水公園面交。王瓏縈與李素華
    碰面後，王瓏縈將蓋有偽造公印文「臺灣臺北地方法院檢察
    署印」之「臺灣臺北地方法院檢察署分案調查證物清單」之
    偽造公文書1紙交給李素華而行使，李素華則將現金73萬元
    、高雄銀行之存摺及提款卡以及郵局存摺交給王瓏縈。王瓏
    縈取得現金、存摺及提款卡後離去，所得現金花用殆盡，其
    餘物品則丟棄。嗣因李素華發現有異，報警處理而循線查獲
    上情。
二、案經李素華訴由高雄市政府警察局苓雅分局報告臺灣高雄地
    方檢察署檢察官偵查起訴。
    理  由
一、本案被告王瓏縈所犯非死刑、無期徒刑、最輕本刑為3年以
    上有期徒刑之罪，或高等法院管轄第一審之案件，其於準備
    程序進行中，對被訴事實為有罪之陳述，經告知簡式審判程
    序之旨，並聽取檢察官、被告之意見後，本院合議庭依刑事
    訴訟法第273條之1第1項裁定進行簡式審判程序，是本案之
    證據調查，依同法第273條之2規定，不受同法第159條第1項
    、第161條之2、第161條之3、第163條之1，及第164條至第1
    70條所規定證據能力認定及調查方式之限制。
二、上揭事實，業經被告於警詢、偵訊及本院審理中均坦承在卷
    ，核與證人即告訴人李素華於警詢中之證述相符，並有李素
    華所有之臺灣銀行高雄分行帳號000000000000帳戶存摺封面
    及內頁影本、偽造之臺灣臺北地方法院檢察署分案調查證物
    清單、高雄市○○區○○○路00號自來水公園監視錄影翻拍照片
    、苓雅區四維路與英明路口監視錄影翻拍照片、苓雅區廣州
    一街155巷監視錄影翻拍照片、苓雅區廣州一街與林南街口
    監視錄影翻拍照片、高雄市文化中心監視錄影翻拍照片、內
    政部警政署刑事警察局111年4月14日刑紋字第000000000號
    以指紋特徵比對法及指紋電腦比對法鑑定之鑑定書、高雄市
    政府警察局苓雅分局搜索扣押筆錄、扣押物品目錄表等件在
    卷可稽，及被告所有之IPHONE手機壹支（含門號0000000000
    號SIM卡1張）扣案為憑，足認被告之自白與事實相符，本件
    事證明確，被告犯行已堪認定，應依法論科。
三、論罪科刑
  ㈠按刑法上所稱之公文書，係指公務員職務上製作之文書，即
    以公務員為其製作之主體，且係本其職務而製作者而言，至
    文書內容為公法上關係抑為私法上關係，其製作之程式為法
    定程式，抑為意定程式，均所不計，祇要冒用該機關名義作
    成，形式上足使人誤信為真正，縱未加蓋印信，或其程式有
    欠缺，均不影響公文書之認定。是刑法上所稱之「公文書」
    ，係指公務員職務上製作之文書，與其上有無使用「公印」
    無涉；若由形式上觀察，文書之製作人為公務員，且文書之
    內容係就公務員職務上之事項所製作，即令該偽造之公文書
    上所載製作名義機關不存在，或該文書所載之內容並非該管
    公務員職務上所管轄，然社會上一般人既無法辨識而仍有誤
    信為真正之危險，仍難謂非公文書，最高法院110年度台上
    字第1470號判決意旨參照。查：被告交付李素華之文書，已
    有「臺灣臺北地方法院檢察署印」印文及檢察官周士榆等字
    樣，由形式上觀察已表明係由臺灣臺北地方法院檢察署所出
    具，且該文書上所載內容是關於檢察官出具之調查證物清單
    等內容，屬公務員職務上掌管之事項，對社會上一般人而言
    ，顯有誤信其為真正之危險，揆諸前揭判決意旨，自屬偽造
    之公文書。
  ㈡核被告所為，係犯刑法第216條、第211條之行使偽造公文書
    罪；刑法第339條之4第1項第1款之冒用政府機關及公務員名
    義詐欺取財罪。又被告以電話陸續聯繫告訴人，向告訴人為
    數個詐欺取財犯行，係為達到向同一被害人詐欺取財之目的
    ，基於單一犯意而在密接時間所為，且侵害同一被害人之財
    產法益，各行為之獨立性甚為薄弱，應視為數個舉動之接續
    施行，而為接續之一行為，應論以一罪。被告偽造「臺灣臺
    北地方法院檢察署印」之公印文行為，係偽造公文書之部分
    行為，復進而持以行使，其偽造之低度行為亦為行使之高度
    行為所吸收，均不另論罪。被告係以冒用政府機關及公務員
    名義並行使偽造公文書之方式，向告訴人實行詐術，其等所
    為之詐欺及行使偽造公文書之犯行間，有局部同一之情形，
    應認係以一行為同時觸犯行使偽造公文書罪、冒用政府機關
    及公務員名義詐欺取財罪之2罪名，依刑法第55條規定，應
    從一重之冒用政府機關及公務員名義詐欺取財罪處斷。
　㈢又被告前於107年間因刑法第339條之4之詐欺取財案件，經臺
    灣屏東地方法院判處有期徒刑1年4月確定，於108年3月1日
    縮短刑期執行完畢等情，有臺灣高等法院被告前案紀錄表1
    份在卷可憑，其於有期徒刑執行完畢後，5年內故意再犯本
    件有期徒刑以上之罪，構成累犯，且公訴檢察官蒞庭主張上
    情，經被告陳述：無意見等語（見本院審訴卷第89頁）。本
    院審酌被告前案與本案犯行均為詐欺取財，罪質相同，而依
    其前開累犯之情形及本案之犯罪情節，尚無應量處最低法定
    刑、又無法適用刑法第59條在內減輕規定之情事，應依刑法
    第47條第1項之規定加重其刑。　
　㈣爰以行為人之責任為基礎，審酌被告正值青年，竟不思循正
    途賺取報酬，而假借司法機關之公務員名義，利用告訴人對
    司法機關及案件偵辦流程欠缺瞭解，及一般人對於司法機關
    及公權力之信賴，而偽造檢察機關之公文書，並持以行使對
    告訴人施用詐術，騙取高達73萬元之鉅款，嚴重破壞社會秩
    序，影響司法威信，復造成社會上對於公權力信任之破壞，
    其行為實屬不該，惟念被告犯後坦承本案全部犯行，態度尚
    佳，然無能力賠償告訴人所受損害，故本件犯罪所生損害尚
    未獲填補。再考量被告犯罪動機、目的、手段，兼衡被告如
    臺灣高等法院被告前案紀錄表所示之前科素行（上開構成累
    犯部分不重複評價）、其於本院審理中自陳之學經歷、收入
    、家庭生活狀況（事涉個人隱私不予揭露，詳見本院卷第89
    頁）等一切具體情狀，量處如主文所示之刑。另檢察官雖具
    體求刑有期徒刑2年6月，然本院審酌上情，認被告以量處如
    主文所示之刑為適當，檢察官之求刑尚嫌過重，附此敘明。
四、沒收部分之說明
  ㈠偽造公印文之沒收
　  被告行使偽造之「臺灣臺北地方法院檢察署分案調查證物清
    單」公文書上之「臺灣臺北地方法院檢察署」1枚公印文（
    見警卷第22頁），不問屬於犯人與否，應依刑法第219條之
    規定，予以宣告沒收。至扣案偽造之「臺灣臺北地方法院檢
    察署分案調查證物清單」公文書1紙，業已交付與李素華，
    非屬被告所有，亦非屬違禁物，自均不予宣告沒收。另偽造
    之公印，並未扣案，且據被告於本院審理中陳稱：印章是以
    前犯詐欺案留下盜刻的，印章燒掉了等語（見本院卷第87頁
    ），為免將來執行困難，爰不宣告沒收。
  ㈡犯罪所用之物
　1.扣案之IPhone手機1支（含門號0000000000號SIM卡1張），
    為供被告王瓏縈詐騙告訴人所用之聯絡工具，業據被告供承
    在卷（見本院卷第85頁），應依刑法第38條第2項前段規定
    宣告沒收。
  2.扣案被告所有之OPPO手機（含門號0000000000號SIM卡）1支
    經核與本案無關，而扣案之外套1件、運動長褲1件、球鞋1
    雙，固為被告犯案時所穿衣物，然亦僅具證物性質，均非被
    告犯罪所用之物，爰均不予宣告沒收。
  ㈢犯罪所得之沒收
　1.被告向告訴人詐得之73萬元為其犯罪所得，雖未扣案，仍應
    依刑法第38條之1第1項前段、第3項之規定，宣告沒收，並
    於全部或一部不能沒收或不宜執行沒收時，追徵其價額。
　2.至被告向告訴人詐欺取得之高雄銀行存摺、提款卡及郵局存
    摺等物，均為告訴人個人專屬之物，倘告訴人掛失、申請補
    發後即失其等功用，卷內亦無證據顯示該物品有何特殊財產
    之交易價值，是此等物品本身之財產價值甚微，亦欠缺沒收
    之刑法重要性，爰依刑法第38條之2第2項規定，均不予宣告
    沒收或追徵。
據上論斷，應依刑事訴訟法第273條之1第1項、第299條第1項前
段，判決如主文。
本案經檢察官姚崇略提起公訴，檢察官范文欽到庭執行職務。
中　　華　　民　　國　　111 　年　　10　  月　　20　　日
                  刑事第五庭    法　官  李宜穎
以上正本證明與原本無異。
如不服本判決應於收受判決後20日內向本院提出上訴書狀，並應
敘述具體理由。其未敘述上訴理由者，應於上訴期間屆滿後20日
內向本院補提理由書(均須按他造當事人之人數附繕本)「切勿逕
送上級法院」。
中　　華　　民　　國　　111 　年　　10　　月　　20　　日
　　　　　　　　　　　　　　　　書記官  黃挺豪

附錄本判決論罪科刑法條：
刑法第211條
偽造、變造公文書，足以生損害於公眾或他人者，處一年以上七
年以下有期徒刑。

刑法第216條
行使第二百一十條至第二百一十五條之文書者，依偽造、變造文
書或登載不實事項或使登載不實事項之規定處斷。

刑法第339條之4
犯第三百三十九條詐欺罪而有下列情形之一者，處一年以上七年
以下有期徒刑，得併科一百萬元以下罰金：
一、冒用政府機關或公務員名義犯之。
二、三人以上共同犯之。
三、以廣播電視、電子通訊、網際網路或其他媒體等傳播工具，
    對公眾散布而犯之。
前項之未遂犯罰之。